【裁判字號】    99,交上訴,491
【裁判日期】    991026
【裁判案由】    業務過失致死
【裁判全文】
臺灣高等法院臺南分院刑事判決       99年度交上訴字第491號
上  訴  人  臺灣臺南地方法院檢察署檢察官
被      告  丙○○
輔佐人  即
被告之配偶  甲○○○
上列上訴人因被告業務過失致死案件，不服臺灣臺南地方法院98
年度交訴字第50號中華民國99年4月6日第一審判決（起訴案號：
臺灣臺南地方法院檢察署98年度偵字第6214號），提起上訴，本
院判決如下：
    主  文
上訴駁回。
丙○○緩刑伍年。
    事  實
一、丙○○為大貨車司機，為從事駕駛業務之人，於民國97年11
    月21日凌晨2時50分許，於飲酒後竟仍駕駛車號IP—B91號營
    業大貨車，沿臺南縣關廟鄉埤頭村33-18號旁道路由南往北
    方向行駛至埤頭村33-18號前設有閃光紅燈之交岔路口前（
    東西向道路），理應注意閃光紅燈表示「停車再開」，車輛
    應減速接近，先停止於交岔路口前，讓幹道車優先通行後認
    為安全時，方得續行，而依當時情形，又無不能注意之情事
    ，竟疏未注意，未停止於交岔路口前而貿然右轉而未讓幹道
    車先行，遂遭沿埤頭村33-18號前道路由西往東方向駛來，
    由劉全發酒後所駕駛之Y9—7939號自小客車自後追撞（劉全
    發血液之酒精濃度為169MG/DL），劉全發經送醫急救後，於
    當日4時30分許，因多發性損傷合併顱腦損傷不治死亡，丙
    ○○肇事後，於有偵查犯罪權限之公務員知悉其犯罪前，在
    現場向警表明為駕駛人而自首接受裁判，經警據報到達現場
    ，測得丙○○吐氣之酒精濃度為每公升0.31毫克。
二、案經臺灣臺南地方法院檢察署檢察官相驗後自動檢舉偵查起
    訴。
    理  由
一、本件係經被告丙○○於審判程序為認罪之表示，而經本院裁
    定以簡式審判程序加以審理，則依據刑事訴訟法第273條之
    2、第159條第2項之規定，不適用傳聞法則有關限制證據能
    力之相關規定，合先敘明。
二、上揭事實，業據被告坦承不諱（見本院卷第38頁背面、第41
    頁），並有證人即被害人劉全發之妻乙○○於警詢中證述可
    佐（見相驗卷第11-13頁），及卷附道路交通事故現場圖、
    道路交通事故調查報告表(一)(二)、酒精測定紀錄表、國立成功
    大學醫學院附設醫院之診斷證明書各1份及現場照片51幀在
    卷可稽（見相驗卷第18、30、32、34-56頁）。又被害人因
    多發性損傷合併顱腦損傷不治死亡之事實，並經臺灣臺南地
    方法院檢察署檢察官督同檢驗員相驗屬實，有勘驗筆錄、相
    驗屍體證明書、檢驗報告書各1份及相驗照片附卷可憑（見
    相驗卷第57-90頁），且系爭交通事故經送請臺灣省南區車
    輛行車事故鑑定委員會及覆議鑑定委員會鑑定結果，亦認：
    「一、丙○○於夜間酒精濃度過量駕駛營業大貨車，行經閃
    光紅燈號誌路口，由支道駛出右轉時，未暫停讓幹道直行車
    先行，為肇事主因；二、劉全發於夜間嚴重酒精濃度過量駕
    駛自小客車，行經閃光黃燈號誌路口，未減速接近注意安全
    小心通過，為肇事次因。」，有上開鑑定委員會鑑定意見書
    2份在卷可佐（同上卷第92頁、第102頁），足證被告及被害
    人對於本件車禍之發生，均有過失無訛。故本件被告業務過
    失致人於死之犯行，事證明確，應予依法論科。
三、核被告丙○○所為，係犯刑法第276條第2項之業務過失致死
    罪。至於被害人劉全發雖於本件車禍事故之發生亦有過失，
    惟既與被告之過失併合而為肇事之原因，被告之刑責自不能
    因此相抵獲得減免，僅可供量刑之斟酌而已，應併說明。
四、原審認為被告業務過失致死犯行罪證明確，且審酌被告酒後
    經警以呼氣酒精濃度檢測器檢測其呼氣酒精濃度達每公升0.
    31毫克，已不能安全駕駛動力交通工具，仍駕駛上開大貨車
    上路，嚴重危及行車及其他用路人之安全，且因此肇事致被
    害人劉全發死亡，並審酌其生活狀況、國小畢業之智識程度
    ，酒醉駕駛上開大貨車上路，未能遵守道路交通安全規則，
    一時疏忽肇事致被害人死亡，造成生命喪失而無從彌補之過
    失情節、過失程度及迄於原審判決時尚未與被害人家屬達成
    和解、被告犯後坦承犯行之態度等一切情狀，並說明被告酒
    醉駕車，因而致人死亡，依法應負刑事責任，應依道路交通
    管理處罰條例第86條第1項規定加重其刑。另被告於肇事後
    ，在未有偵查犯罪職務之機關或公務員發覺其為犯罪人前，
    即向現場處理本件道路交通事故，尚不知肇事者為何人之臺
    南縣警察局歸仁分局車禍處理小組警員供承其肇事犯罪並接
    受酒測，自首且接受裁判，而依刑法第62條前段之規定減輕
    其刑，並先加後減其刑。因予適用刑法第276條第2項、第41
    條第1項前段、第62條前段、道路交通管理處罰條例第86條
    第1項等規定，量處被告有期徒刑6月，並諭知如易科罰金，
    以新臺幣（下同）1000元折算一日。本院經核原判決此部分
    認事用法，均無不合，量刑亦屬妥適。檢察官循被害人之配
    偶乙○○之聲請提起上訴，指摘原審量刑過輕而有所不當，
    為無理由，應予駁回。
五、末查被告雖前於73年間，因違反槍砲彈藥刀械管制條例案件
    ，經法院判處有期徒刑五月確定，然被告自73年11月27日易
    科罰金執行完畢後，五年以內未曾因故意犯罪而受有期徒刑
    以上刑之宣告，有臺灣高等法院被告全國前案紀錄表在卷可
    稽。又被告於上訴後終於與被害人之妻、子乙○○與丁○○
    達成民事和解，被告並依約當庭交付上開被害人家屬賠償金
    50萬元，且經被害人之子丁○○當場點收無訛，並經記明筆
    錄（見本院卷第28頁背面）。本院認為被告經此次偵、審程
    序，當知警惕，信無再犯之虞，因認其所受刑之宣告，以暫
    不執行為適當，爰依刑法第74條第1項第2款之規定併予宣告
    緩刑五年，以勵自新，並促被告日後謹慎駕車。
據上論結，應依刑事訴訟法第368條，刑法第74條第1項第2款，
判決如主文。
本案經檢察官張太龍到庭執行職務。
中    華    民    國    99    年    10    月    26    日
                  刑事第二庭    審判長法  官  葉居正
                                      法  官  陳春長
                                      法  官  陳欽賢
以上正本證明與原本無異。
如不服本判決應於收受送達後10日內向本院提出上訴書狀，其未
敘述上訴理由者，並得於提起上訴後10日內向本院補提理由書（
均須按他造當事人之人數附繕本）「切勿逕送上級法院」。
                                      書記官  李良倩
中    華    民    國    99    年    10    月    26    日
附錄本案論罪科刑法條全文：
刑法第276條
因過失致人於死者，處2年以下有期徒刑、拘役或2千元以下罰金
。
從事業務之人，因業務上之過失犯前項之罪者，處五年以下有期
徒刑或拘役，得併科三千元以下罰金。

司法院資訊處製作；財團法人民間司法改革基金會備份。
